【裁判字號】    90,訴,33
【裁判日期】    900308
【裁判案由】    過失致死等
【裁判全文】
臺灣雲林地方法院刑事判決
    公  訴  人  臺灣雲林地方法院檢察署檢察官
    被      告  玖城工程有限公司
    被告 兼 右  乙○○
    代  表  人
    被      告  甲○○
右列被告因業務過失致死等案件，經檢察官提起公訴（八十九年度偵字第二六三六、
五三四三號），本院判決如左：
    主  文
玖城工程有限公司違反雇主對於防止有墜落之虞之作業場所，所引起之危害，應有符
合標準之必要安全衛生設備之規定，致發生死亡之職業災害，科罰金新台幣陸萬元。
乙○○從事業務之人，因業務上之過失致人於死，處有期徒刑捌月。緩刑參年。
陳錫卿從事業務之人，因業務上之過失致人於死，處有期徒刑拾月。緩刑參年。
    事  實
一、乙○○係玖城工程有限公司（下稱玖城公司）之負責人，以從事鋼架製造及安裝
    工程為業務，甲○○為吊車司機，二人均係從事業務之人。民國（下同）八十九
    年五月底，玖城公司向鉅振有限公司轉包，位於雲林縣元長鄉○○村○○路二之
    一號「陳淵源廠房新建工程」之鋼架製造及安裝工程。乙○○原應注意其為雇主
    ，就勞工在有墜落之虞之作業場所工作，應有符合標準之必要安全衛生設備，亦
    即應使用安全帽、安全帶等防護器具及防止勞工墜落之安全設備，以免勞工在鋼
    架屋頂工作時，發生墜落之危險。但八十九年六月五日玖城公司前往施工時，乙○○竟疏於注意，未提供安全帽、安全帶、防護網等任何措施。而甲○○於當日
    十七時許，負責駕駛車號ＩＴ０六二號之吊車從事鋼架安裝工作時，原應注意操
    控吊車吊桿，應避免吊勾碰撞他物，致生危險，而依當時情形亦無不能注意之情
    事。甲○○操作吊車吊臂以鋼索吊鋼條上屋樑後，由屋樑上勞工李憲忠、丙○○
    分站兩頭解下鋼索，甲○○未經李憲忠、丙○○喊好，即冒然收回吊桿及鋼索，
    導致鋼索不慎勾到鋼條，鋼條移動打到坐在屋頂鋼架上勞工李憲忠，又因為該工
    地亦未設置安全帶、防護網等防護措施，導致李憲忠由六公尺高度直接墜落地面
    ，造成頭部外傷及腦出血，於送醫後延至同日二十三時許不治死亡。
二、案經臺灣雲林地方法院檢察署檢察官簽分偵查起訴。
    理  由
一、右揭事實，被告乙○○已經在本院審理中坦白承認；而被告甲○○雖承認操作吊
    車疏失導致鋼條墜落，但否認鋼條有打到死者，並辯稱：是死者自己嚇到跌下來
    的，且依習慣最後一把鋼條不用喊好云云。然查：（一）證人丙○○到庭結證「
    當時我和被害人各坐在一邊，結果因該被告於纜繩尚未收好就拉動，致才造成鋼
    索不慎勾到鋼條而打到被害人之臉，結果被害人因急著要爬起來，故才掉落到地
    面，發生意外」等語（本院九十年二月二十三日審理筆錄）。而證人丙○○當時
    坐在死者正對面，觀察應最為清楚，其證詞與在接受行政院勞工委員會中區勞動
    檢查所調查時始終一致，堪信為真實。顯見死者係因被鋼條打中而墜落，非因驚
    嚇墜落。被告陳錫卿辯稱鋼條沒有打到死者云云，乃屬卸責之詞，不足採信。（
    二）經本院訊問證人丙○○「（當時有無喊好？）沒有，結果被告就自行拉動」
    （同上審理筆錄），亦經證人丙○○證述明確。而依作業習慣，由屋頂上解鋼索
    的人員喊好後，吊臂操作者始收回吊臂，目的在確認鋼索已經確實解下，並放好
    鋼條無誤，並避免吊車操作者因視線死角而誤判。絕無其中一部分應踐行此步驟
    ；另一部分不必踐行之道理。被告辯稱最後一把鋼條不必喊好云云，乃飾卸之詞
    ，諉無足採。（三）被告乙○○亦供稱「因為我的上包有叫甲○○趕別件工作，
    所以他才很急著施工，致造成意外。」（同上審理筆錄），顯見被告甲○○確實
    當時心急冒失，未經屋頂人員喊好，冒然操作吊臂，導致本件勞動災害。（四）
    本件事故有現場照片八張、行政院勞工委員會中區勞動檢查所八十九年八月九日
    台八十九勞中檢營字0000000函附之報告等附偵查卷可資佐證；而死者李
    憲忠因本件勞災事故不治死亡，復據檢察官督同法醫師相驗無訛，並填具相驗屍
    體證明書、驗斷書及勘驗筆錄等各乙份附相驗卷宗可證。（五）按雇主對防止有
    墜落之虞之作業場所引起之危害，應有符合標準之必要安全衛生設備，勞工安全
    衛生法第五條第一項第五款定有明文。而雇主對勞工於高差超過一．五公尺以上
    之場所作業時，應設置能使勞工安全上下之設備。雇主對於在高度二公尺以上之
    高處作業，勞工有墜落之虞者，應使勞工確實使用安全帶、安全帽及其他必要之
    防護具。勞工安全衛生設施規則第二二八條、第二八一條亦有明定。被告玖城公
    司及負責人乙○○對於本件架設廠房工程，使勞工李憲忠爬上六公尺屋樑，卻未
    設置任何安全措施，置工人生命於不顧，已經違反勞工安全法第五條及其授權之
    勞工安全衛生設施規則。（六）綜前所述，被害人確因被告甲○○操作吊臂疏失
    ，而雇主被告玖城公司及代表人乙○○，未設置安全設備，導致本件勞動災害死
    亡。被告甲○○之過失行為與被告乙○○故意不設置安全設備，與被害人之死亡
    間，顯有相當因果關係。事證明確，被告犯行均可認定。
二、查被告乙○○及陳錫卿皆為從事土木及操作吊車業務之人。核被告乙○○所為，
    係犯違反勞工安全衛生法第三十一條第一項之發生死亡職業災害罪、及刑法第二
    百七十六條第二項業務過失致死罪；被告陳錫卿所為，係犯刑法第二百七十六條
    第二項業務過失致死罪。而被告乙○○所犯發生死亡職業災害罪與業務過失致死
    罪，係一行為同時觸犯二罪名，屬想像競合，應從一重之業務過失致死處斷。公
    訴人雖認為被告乙○○報警處裡，符合自首之規定；但被告乙○○在本院審理中
    陳稱：當時急著救人，是其上包鉅振公司報警的等語，公訴意旨就此尚有誤解，
    應予敘明。爰審酌被告乙○○與陳錫卿均無前科，且均已與被害人家屬達成民事
    和解（有調解書附偵查卷足按）、被告乙○○犯罪後態度良好；而被告陳錫卿操
    作吊車疏失直接引起本件職業災害，其因果作用力較大等等一切情狀，各量處如
    主文所示之刑。末查被告乙○○與陳錫卿均未曾受有期徒刑以上刑之宣告，有臺
    灣高等法院刑事前科記錄表在卷足憑，其偶犯本罪，經受此科刑審判之後，當益
    知戒慎而無再犯之虞，本院認所宣告之刑，以暫不執行為適當，爰均併宣告緩刑
    三年，以勵自新。另玖城公司為法人，亦犯勞工安全衛生法第三十一條第一項罪
    ，依同條第二項之規定，應科以罰金之刑，亦基於同上之因素，量刑如主文。又
    因為法人之本質，不能執行自由刑，自亦無諭知易服勞役之餘地，合予敘明。
據上論斷，應依刑事訴訟法第二百九十九條第一項前段，勞工安全衛生法第三十一條
第一項、第二項、刑法第十一條前段、刑法第二百七十六條第二項、第五十五條、第
七十四條第一款、罰金罰鍰提高標準條例第一條前段，判決如主文。
本案經檢察官楊騏嘉到庭執行職務。
中       華       民       國     九十      年      三    月     八     日
                                     臺灣雲林地方法院刑事第一庭
                                         審判長法官  康  樹  正
                                               法官  劉  為  丕
                                               法官  葉  明  松
右正本證明與原本無異。
如不服本判決，應於判決送達後十日內向本院提出上訴狀( 應附繕本 )。
                     書記官  陳  善  永
中       華       民       國     九十      年      三    月     八     日
勞工安全衛生法第三十一條
違反第五條第一項或第八條第一項之規定，致發生第二十八條第二項第一款之職業災
害者，處三年以下有期徒刑、拘役或科或併科新臺幣十五萬元以下罰金。
法人犯前項之罪者，除處罰其負責人外，對該法人亦科以前項之罰金。
刑法第二百七十六條第二項
二、從事業務之人，因業務上之過失犯前項之罪者，處五年以下有期徒刑或拘役，得
    併科三千元以下罰金。


司法院資訊處製作；財團法人民間司法改革基金會備份。
